【裁判字號】    98,易,331
【裁判日期】    980721
【裁判案由】    贓物
【裁判全文】
臺灣高雄地方法院刑事判決               98年度易字第331號
公  訴  人  臺灣高雄地方法院檢察署檢察官
被      告  乙○○
上列被告因贓物案件，經檢察官提起公訴（96年度偵字第25777
號），本院高雄簡易庭認為不應以簡易判決處刑（簡易案件案號
：96年度簡字第6795號），由本院改依通常程序審理，判決如下
：
    主  文
乙○○牙保贓物，處有期徒刑肆月，如易科罰金，以新臺幣壹仟
元折算壹日。減為有期徒刑貳月，如易科罰金，以新臺幣壹仟元
折算壹日。
被訴侵占部分無罪。
    事  實
一、乙○○與蔡秀菁為朋友，因蔡秀菁於民國95年12月9 日上午
    10時許，利用居住於丙○○位於高雄市○○區○○路99號4
    樓住處之機會，至上址房間內，竊取其男友蔡國鵬之弟弟丙
    ○○所有裝有如附表所示之金飾1 批之黑色手提包1 個，而
    於同年月10日下午2 時30分許，蔡秀菁委託乙○○幫忙變賣
    該批金飾，並在上開住處將該批金飾交付予乙○○，詎乙○
    ○明知蔡秀菁所交付如附表所示之金飾一批，係蔡秀菁因財
    產犯罪所得之贓物，竟仍基於牙保贓物之犯意予以收受，並
    應允蔡秀菁之委託變賣該批金飾，嗣自其取得該金飾日起至
    同月12日上午10時許止之某時，將部分金飾賣予高雄縣鳳山
    市○○路不詳之銀樓業者，其中附表編號1 所示之金飾變賣
    所得為新臺幣（下同）1 萬9 千多元，附表編號2 所示金飾
    則賣得1,870 元，乙○○並即侵吞上開變賣金飾所得款項，
    用以繳納自己之電話費，而未交還給蔡秀菁。嗣因蔡秀菁於
    同月12日上午10時許，詢問丙○○之子蔡政廷是否知悉變賣
    金飾之管道，蔡政廷將此事告知丙○○，丙○○即指示蔡政
    向蔡秀菁佯稱要幫忙變賣金飾，蔡秀菁即交付載有金飾品名
    、數量及乙○○聯絡電話之紙條1 張予蔡政廷，另要求乙○
    ○將金飾交還給蔡政廷，嗣於乙○○同月14日下午5 時許，
    在屏東縣水底寮民族路千越加油站前，將附表編號3 、4 金
    飾交給蔡政廷〔附表編號5 所示金飾則不知去向，惟此部分
    並不在檢察官起訴範圍（見本院卷二第14頁）〕，蔡政廷隨
    即報警處理，始查悉上情。
二、案經高雄市政府警察局鼓山分局報請臺灣高雄地方法院檢察
    署檢察官偵查並聲請簡易判決處刑。
    理  由
壹、證據能力部分：
一、按被告以外之人於偵查中向檢察官所為之陳述，除顯有不可
    信之情況者外，得為證據，刑事訴訟法第159 條之1 第2 項
    定有明文，本案證人蔡秀菁、蔡政廷於檢察官訊問時所為之
    證述，業經其於證述前具結，亦無證據顯示檢察官在偵查時
    有不法取供之情形，且據做成證述之外部情狀，亦無證據顯
    示上開證述有顯不可信之情況，揆諸首揭說明，證人於偵查
    中之證述應有證據能力。
二、再按被告以外之人於審判外之陳述雖不符刑事訴訟法第159
    條之1 至之4 等4 條之規定，而經當事人於審判程式同意作
    為證據，法院審酌該言詞陳述或書面陳述作成時之情況，認
    為適當者，亦得為證據；當事人、代理人或辯護人於法院調
    查證據時，知有前項不得為證據之情形，而未於言詞辯論終
    結前聲明異議者，視為有前項之同意，刑事訴訟法第159 條
    之5 第2 項定有明文。經查：卷附之證人蔡秀菁、丙○○、
    蔡政廷警詢中陳述，及高雄市政府警察局鼓山分局搜索扣押
    筆錄、扣押物品收據、扣押物品目錄表各1 份、贓物認領保
    管單等件，均屬被告以外之人於審判外之陳述，為傳聞證據
    ，且無刑事訴訟法第159 條之1 至之4 等4 條規定情形，又
    檢察官、被告均已知悉該陳述屬傳聞證據，且於本院言詞辯
    論終結前均未聲明異議，本院審酌上開證述於作成時亦無任
    何不適當之情況，認以之作為本案之證據，應屬適當，是上
    開證據應均有證據能力。
貳、實體部分：
一、訊據被告對上揭事實均坦承不諱，核與證人蔡秀菁、丙○○
    、蔡正廷於警詢、偵查中所述被害之情節大致相符（見警卷
    第1 至7 、12至20頁，偵卷第5 至7 、12至14、21頁），此
    外，並有高雄市政府警察局鼓山分局搜索扣押筆錄、扣押物
    品收據、扣押物品目錄表各1 份、贓物認領保管單（金手鍊
    1 條、鍍金墜1 個）1 紙、蔡秀菁手寫紙條1 紙及贓物照片
    1 張在卷可資佐證（見警卷第25至30、39、40頁）。是被告
    之上開自白經核與事實相符，得為認定其犯罪之依據，本案
    事證明確，被告犯罪行為已經證明，應予依法論科。
二、論罪科刑部分：
    核被告所為收受附表編號1 、2 所示金飾並幫助蔡秀菁變賣
    之行為，係犯刑法第349 條第2 項之牙保贓物罪。爰審酌被
    告對於蔡秀菁所交付之金飾為來源不明之贓物有所認識，而
    仍故為牙保之，除助長他人不法財產犯罪外，並增加追查贓
    物流向之困難，並侵害被害人之權益，行為實屬不該，惟念
    及其犯後坦承犯行，且已與被害人和解，願意賠償被害人10
    萬元彌補被害人損失，並與被害人成立訴訟上和解（見本院
    卷二第27頁所附本院98年度附民字第229 號案件和解筆錄記
    載），使被害人對被告民事上請求具相當程度之保障，及考
    量其犯罪動機、生活狀況、智識程度等一切情狀，量處如主
    文所示之刑，並考量被告學歷為國中畢業、職業工、家境小
    康等情（見被告警詢筆錄受詢問人基本資料欄位），依同條
    例第9 條諭知易科罰金之折算標準。又本案被告犯罪時間係
    在96年4 月24日以前，符合中華民國九十六年罪犯減刑條例
    之減刑條件，又無不得減刑之情形（按前揭減刑條例第5 條
    規定，減刑條例施行前，經通緝而未於96年12月31日以前自
    動歸案接受偵查、審判或執行者，不得依該條例減刑，被告
    係於前揭減刑條例施行後之98年3 月23日經本院發布通緝，
    而於同年月28日緝獲到案，與前揭減刑條例第5 條所稱「於
    本法施行前通緝」情形不同），是依該條例第2 條第1 項第
    3 款之規定，減其刑期2 分之1 ，併依同條例第9 條諭知易
    科罰金之折算標準。
、無罪部分：
一、公訴意旨雖另以：被告將上開變賣後，未依約將上開變賣金
    飾所得款項交還給蔡秀菁，反侵吞入己之行為，係意圖為自
    己不法所有，而將自己持有他人之財物變為自己所有，應另
    涉犯刑法第335 條第1 項之侵占罪嫌等語。
二、按竊盜、侵占強盜、搶奪等財產犯罪之行為人，如將其因財
    產犯罪所得之贓物移轉予知情之第三人收受，該贓物仍屬於
    被害人所有，依法被害人仍得向占有人請求返還該物品（見
    民法第949 條規定），財產犯罪行為人對第三人並無返還所
    有物權利，縱使第三人再以自己所有意思將贓物侵吞入己，
    其所侵害者，僅被害人權利，並不能認為侵害財產犯罪行為
    人之權利至明。又即使第三人係受財產犯罪行為人委託，將
    贓物變賣換取金錢，因按刑法第349 條第3 項規定，因贓物
    變得之財物，仍視為贓物，則被害人對於該金錢仍得請求返
    還，另由民事法律關係而論，因委任知情之第三人出售贓物
    ，依民法第71條規定，其法律行為因違反禁止規定而無效，
    債權債務無由發生，財產犯罪行為人亦無請求第三人履行契
    約或向第三人請求返還贓物之權利，是以第三人不法侵占變
    賣贓物所得金錢者，所侵害者仍僅被害人權利而已，亦無侵
    害財產犯罪行為人權利可言。從而，無論第三人所侵占者，
    係贓物或變賣贓物所得之金錢，均為其犯收受、故買或牙保
    贓物等罪以後，為取得同一財產利益所為之犯行，而該行為
    與其之前贓物罪犯行，均係侵害所有權人之權利，並未造成
    其他法益侵害，則對其處以贓物罪即足以評價其行為之不法
    內涵，無另行論以侵占罪之餘地（最高法院79年度台非字第
    197 號判決亦採相同見解）。
三、經查：本案被告雖受蔡秀菁委託變賣如附表編號1 、2 所示
    金飾後，將變賣贓物所得贓款予以侵吞入己，惟因被告所持
    有贓物之所有權仍屬於被害人，且因被告變賣贓物所得財物
    ，仍視為贓物，被害人依法仍得向被告請求返還被告變賣贓
    物所得之金錢，故被告將變賣金飾所得項贓款予以侵吞入己
    ，僅侵害被害人之權利，而非侵害蔡秀菁之權利至明，又被
    告出售贓物之行為，已經依牙保贓物罪而予以論罪科刑，其
    嗣後侵吞所得款項之行為，係為取得該批金飾變價後之利益
    ，而侵害同一財產法益之行為，屬被告所為牙保贓物之不罰
    後行為，並無另依刑法第335 條第1 項論以侵占罪之餘地。
    本案檢察官認為被告上開行為，另構成刑法第335 條第1 項
    侵占罪，容有誤會，自應由本院為被告無罪之諭知。
據上論斷，應依刑事訴訟法第299 條第1 項前段、第301 條第1
項，刑法第349 條第2 項、第41條第1 項前段，刑法施行法第1
條之1 ，中華民國九十六年罪犯減刑條例第2 條第1 項第3 款，
判決如主文。
本案經檢察官甲○○到庭執行職務。
中    華    民    國    98    年    7     月    21    日
                  刑事第八庭    審判長法  官  洪能超
                                      法  官  林建鼎
                                      法  官  陳思帆
以上正本證明與原本無異。
如不服本判決，應於收受本判決後10日內向本院提出上訴書狀，
並應敘述具體理由，如未敘述上訴理由者，應於上訴期間屆滿後
20 日 內補提理由書狀於本院（均須按他造當事人之人數附繕本
）「切勿逕送上級法院」。
中    華    民    國    98    年    7     月    21    日
                                      書記官  李宗諺
附錄本案論罪科刑所適用之法條：
中華民國刑法第349 條第2 項
搬運、寄藏、故買贓物或為牙保者，處5 年以下有期徒刑、拘役
或科或併科1 千元以下罰金。
刑法施行法第1 條之1
中華民國94年1 月7 日刑法修正施行後，刑法分則編所定罰金之
貨幣單位為新臺幣。
94年1 月7 日刑法修正時，刑法分則編未修正之條文定有罰金者
，自94年1 月7 日刑法修正施行後，就其所定數額提高為30倍。
但72年6 月26日至94年1 月7 日新增或修正之條文，就其所定數
額提高為3 倍。
附表：
┌──┬──────┬──┬──────┬──┬──────┐
│編號│竊得之金飾  │編號│竊得之金飾  │編號│竊得之金飾  │
├──┼──────┼──┼──────┼──┼──────┤
│ 1. │金項鍊1條   │ 3. │金手鍊1條   │ 5. │金墜1個     │
├──┼──────┼──┼──────┼──┼──────┤
│ 2. │金戒指2枚   │ 4. │鍍金墜1個   │    │            │
└──┴──────┴──┴──────┴──┴──────┘


司法院資訊處製作；財團法人民間司法改革基金會備份。
